# 准备清算企业审计报告的审计意见

提问人：Destiny_kk 时间：2012-04-16 10:43:49
有一家公司， 2011 年已经停止经营业务，管理层准备于 2012 年开始走清算程序，我们在出具 2011 年审计报告时，不再适用持续经营的基本会计假定，审计报告需按特殊目的业务的要求编制。
想请问，在这种情况下： 审计意见是否仍能表述为“上述财务报表在所有重大方面已经按照附注X所述编制基础编制，公允反映了XX公司 2011 年 12 月 31 日的财务状况以及 2011 年度的经营成果和现金流量”，还是只能表述“上述财务报表在所有重大方面已经按照附注X所述编制基础编制”而不能对是否公允发表意见。
谢谢！

回答人：chenyiwei
这取决于所使用的“附注X所述编制基础”是公允列报基础还是遵循性基础。 一般情况下，如果该报表要作为该被审计单位本年度的法定财务报表使用，则通常还是会表述为“公允反映了XX公司 2011 年 12 月 31 日的财务状况以及 2011 年度的经营成果和现金流量”。

回答人：chenyiwei
回复 Destiny_kk 的帖子
1601 号审计准则的应用指南对“遵循性基础”和“公允列报基础”有解释。你可以查阅一下其中的说明。
通常情况下，如果虽然持续经营假设不适用，但是该报表仍起到法定财务报表的功能，具有通用性的，则此时所采用的编制基础多数是公允列报编制基础；如果是基于某些特定的信息使用者的要求（如向有关主管部门报送注销登记资料）为目的，需要限定用途和分发范围的，则多数是属于遵循性基础。

回答人：chenyiwei
回复 bestxulin 的帖子
是否采用持续经营基础，并不是企业可以任意选择的。并不是说法定财务报表只能采用持续经营基础编制。如果因为持续经营假设不适用而采用了其他特殊基础编制，但该特殊基础下的报表同样旨在真实、公允地反映企业的财务状况、经营成果和现金流量，且对分发和用途无特定限制的，也可以作为法定财务报表。

回答人：chenyiwei
回复 Destiny_kk 的帖子
待抵扣的进项税额是企业对国家的一项债权。对于债权，企业无论是否持续经营，其帐面价值均按照预计可收回金额列示。
根据《关于增值税若干政策的通知》（财税[2005]165号）第六条规定：“一般纳税人注销或被取消辅导期一般纳税人资格，转为小规模纳税人时，其存货不作进项税额转出处理，其留抵税额也不予以退税”。因此，对于即将清算的企业，如果其待抵扣进项税额较大，但由于主营业务已经停止等原因，预计未来不会产生大额的销项税额的，则应当对该待抵扣进项税额（其他流动资产）计提减值准备，相应计入损益中，而不能到清算结束时再作核销处理。

提问人：zhangjun01 时间：2012-04-19 23:34:47
2011 年财务报表，是还按账面值编制，还是对所有报表项目按公允价值列示，如固定资产中房屋建筑物升值了，是否要按公允价值列示？是减值的，当然要计提减值准备。

回答人：chenyiwei
没有明确规定，一般做法是按原帐面价值和可收回金额孰低列报。无论采用何种计量基础，均应在附注的“编制基础”部分中充分披露。

提问人：xiaoqingnian 时间：2016-12-17 17:30:27
陈版主，我还想请教一个持续经营的问题：某公司管理层计划清算客户或终止经营，本年陆续处置了资产，持续经营能力产生重大疑虑。这种情况下， 2016 年度审计报告中附注编制基础改如何描述？还可以沿用以前年度的“本公司财务报表以持续经营假设为基础，根据实际发生的交易和事项，按照财政部发布的《企业会计准则——基本准则》（财政部令第 33 号发布、财政部令第 76 号修订）、于 2006 年 2 月 15 日及其后颁布和修订的 41 项具体会计准则、企业会计准则应用指南、企业会计准则解释及其他相关规定（以下合称“企业会计准则”）编制。”吗？有没有这种情况的上市公司年报的例子？

回答人：chenyiwei
建议查一下中注协公布的每年“年报审计情况快报”，里面对非标准审计意见的措辞，类型等有汇总记录，可作为参考。
http://www.cicpa.org.cn/Industry_regulation/annual_audit/

提问人：devinforest 时间：2017-02-16 22:41:08
请教陈版： 一家公司已于报告年度年末终止了原来的生产经营活动，管理当局不计划清算公司，而是打算置入新的业务至该公司，但截至报告日管理当局尚未制定确定的方案，会计师仅以强调事项段提请报告使用者注意公司的持续经营能力是否可行？

回答人：chenyiwei
不恰当。请参考《瑞华研究 2010 ～ 2016 汇编》之“问题5-1-1（拟清算经营活动，但不予以注销的公司，是否可以以持续经营假设编制财务报表）”。

提问人：1017744196 时间：2017-11-07 18:40:27
陈版请教一下，如果上市公司一个非重要的子公司已停业，但管理层没有清算意图，那该子公司能否按照持续经营假设编制报表呢？
如果不能那应当按照什么假设，对上市公司年报需要在哪里特殊披露或者在编制基础的部分单独说明有一家子公司不以持续经营为假设？

回答人：chenyiwei
子公司自身报表按非持续经营基础编制，但在纳入母公司合并报表时，需按持续经营基础调整。你可以搜索一下《瑞华研究》的相关案例。

提问人：呼叫帮助 时间：2018-04-20 22:39:33
请教陈老师，目前公司旗下有几家壳公司，这些壳公司已不再运营，有些壳公司持有一些上市公司的股票，有些壳公司在闲置未用。
这些壳公司中有的是资不抵债，有的没有资不抵债。近期集团公司也无关闭计划、其现金流能应付日常零星开支等因素。有的不够支付，由集团公司代支付。 陈版，这些壳公司单户审计报告是否采用特殊编制基础？

回答人：chenyiwei
如果其结存现金足够应付短期内正常支付所需，且近期无关闭计划，仍可按持续经营基础编制。